【裁判字號】    97,交上易,139
【裁判日期】    970730
【裁判案由】    過失傷害
【裁判全文】
臺灣高等法院刑事判決               97年度交上易字第139號
上  訴  人
即  被  告  甲○○
上列上訴人，因過失傷害案件，不服臺灣臺北地方法院97年度交
易字第9號，中華民國97年4月23日第一審判決（起訴案號：臺灣
臺北地方法院檢察署96年度偵字第22219 號），提起上訴，本院
判決如下：
    主  文
上訴駁回。
    事  實
一、甲○○於民國（下同）96年9月22日上午9時許，駕駛動力交
    通工具車牌號碼ＡＴＷ─910 號重型機車，沿臺北市○○區
    ○○路由南往北方向行駛，行近該路段與大埔街交岔路口東
    側東西向行人穿越道之際，應注意車輛行經交岔路口、應減
    速慢行，作隨時停車之準備，且行近行人穿越道前，應減速
    慢行，遇有行人穿越時，無論有無交通指揮人員指揮或號誌
    指示，均應暫停讓行人先行通過，而當時天候雨、日間自然
    光線、視距良好，市區○○道路乾燥無缺陷，依其智識能力
    又無不能注意之情事，詎甲○○竟未注意有行人穿越，應暫
    停讓行人先行通過，貿然快速通過該交岔路口東側東西向行
    人穿越道，適有行人乙○○沿該行人穿越道由東往西方向穿
    越馬路，甲○○見狀閃避不及，其所乘機車遂撞及乙○○，
    致乙○○倒地，受有右肩挫傷、右眼瞼裂傷、右下肢挫傷合
    併血腫、手肘及前臂擦傷之傷勢，嗣經乙○○報警處理，因
    而發覺上情。
二、案經乙○○訴由臺北市政府警察局中正第二分局報請臺灣臺
    北地方法院檢察署檢察官偵查起訴。
    理  由
壹、程序方面：
一、按，被告以外之人於審判外之言詞或書面陳述，除法律有規
    定者外，不得作為證據；又被告以外之人於審判外之陳述，
    雖不符合同法第159條之1至第159條之4之規定，但經當事人
    於審判程序同意作為證據，法院審酌該言詞陳述或書面陳述
    作成時之情況，認為適當者，亦得為證據；又當事人、代理
    人或辯護人於法院調查證據時，知有第159條第1項不得為證
    據之情形，而未於言詞辯論終結前聲明異議者，視為有前項
    之同意，刑事訴訟法第159條第1項及第159條之5，分別定有
    明文。
二、本判決下列所引用各項證據方法之證據能力，當事人於原審
    法院準備程序及審判期日中均未予爭執，且迄至本院言詞辯
    論終結前亦未再聲明異議，本院審酌該等言詞陳述及書面陳
    述作成時之情況，並無不宜作為證據之情事，依刑事訴訟法
    第159條之5規定，自得作為證據。
貳、實體方面：
一、原審訊據上訴人即被告（下稱被告）甲○○，固坦承於上揭
    時地，駕駛車牌號碼ＡＴＷ─910 號重型機車，沿臺北市○
    ○區○○路由南往北方向行駛，行近該路段與大埔街交岔路
    口東側東西向行人穿越道之際，適告訴人沿該行人穿越道由
    東往西方向穿越馬路，被告見狀後閃避不及，其所乘機車遂
    撞及告訴人，致告訴人倒地，受有右肩挫傷、右眼瞼裂傷、
    右下肢挫傷合併血腫、手肘及前臂擦傷傷勢等情事，惟矢口
    否認有過失傷害犯行，並辯稱當日因告訴人闖紅燈，其閃避
    不及始撞及告訴人，其無過失云云。
二、經查：
(一)被告騎乘機車於上開時地撞及行人告訴人乙○○，致告訴人
    倒地，告訴人送醫急救後，經醫師診斷受有右肩挫傷、右眼
    瞼裂傷、右下肢挫傷合併血腫、手肘及前臂擦傷等情節，為
    被告所不爭執，亦據告訴人先後於原審、本院指訴綦詳，並
    經證人許承祺到庭證述屬實，復有臺北市○○○○○道路交
    通事故現場圖、道路交通事故調查報告表(一)、(二)、交通事故
    談話紀錄表、交通事故補充資料表、聯合醫院和平院區診斷
    證明書及現場照片附卷可稽（偵查卷12至18頁、原審卷12至
    15頁），堪認被告騎車撞及告訴人，告訴人因而倒地受傷之
    事實明確。又案發當時天候雨、日間自然光線、視距良好，
    市區○○道路乾燥無缺陷等情狀，亦有道路交通事故調查報
    告表在卷足憑，是當時客觀上亦無不能注意之情事。
(二)本件車禍發生原因，據告訴人乙○○於原審具結證述：我從
    永和過來中華路，要從斑馬線穿越中華路，過馬路時有注意
    紅綠燈，看到我的方向是綠燈，就直接過馬路，沒有停等紅
    燈，我沒有發現被告的車，我從路邊開始走一下就被撞，被
    告撞到我兩隻腳的膝蓋及小腿前面，左腳有縫針，右腳沒有
    縫，右手、右額頭都有受傷，後來被告將我牽起，說要搭摩
    托車送我去醫院，因為我不敢坐摩托車，證人許承祺就過來
    送我去醫院等語明確（原審卷45至49頁）。告訴人當時行走
    至行人穿越道約四分之一至三分之一處遭被告撞及一節，核
    與證人許承祺所述相符，並與證人許承祺當庭於道路交通事
    故現場圖所繪之車禍發生地點接近，洵堪採信。
(三)被告雖辯稱：告訴人闖紅燈云云，惟此與告訴人所言相左，
    已難遽採。且據被告自承：我由中華路往北行駛還沒到路口
    時，我的燈號已經綠燈，我看到一位老太太跳下來，是一般
    的枕木人行道，我看到她停了一下我才繼續開；我要穿越行
    人穿越道時，我的行向是綠燈直走，走最旁邊的慢車道，我
    有看路邊的行人有無衝出，當時我有看到告訴人停在路邊，
    我沒有加速或減速就騎過去，後來告訴人走過來，我煞車來
    不及，我有看到告訴人在路旁停一下再走等語（偵查卷28頁
    、原審卷51、52頁），是無論當時號誌如何，被告既已看見
    告訴人穿越行人穿越道，仍未暫停讓告訴人先行，顯難卸責
    。再衡情告訴人當時已行走至行人穿越道四分之一至三分之
    一處，並非突然自路邊衝出，客觀上一般人均可明確注意有
    行人穿越；且由告訴人傷勢非輕、被告自承亦因撞擊而人車
    倒地等情觀察，當時碰撞力道甚強，益證被告機車並無減速
    。綜合上情，被告顯然疏未注意減速暫停讓行人穿越道上之
    行人先行。
(四)按，汽車行近未設行車管制號誌之行人穿越道前，應減速慢
    行；汽車行經行人穿越道，遇有行人穿越時，無論有無交通
    指揮人員指揮或號誌指示，均應暫停讓行人先行通過，道路
    交通安全規則第103條第1項、第2 項，定有明文。本案被告
    騎乘機車行經行人穿越道，既有上開疏未注意減速慢行、亦
    未暫停讓行人先行等過失，其過失駕駛行為與告訴人上開受
    傷結果間，有相當因果關係，洵堪認定。綜上，被告上開所
    辯，核係卸責之詞，不足採信，被告有疏未注意行近行人穿
    越道應減速慢行、行經行人穿越道亦未暫停讓行人先行通過
    之過失，致告訴人受傷之犯行，洵堪認定，是本案事證明確
    ，自應依法論科。
三、論罪科刑：
(一)核被告所為，係犯刑法第284條第1項前段過失傷害罪。又查
    ，被告騎乘機車，行經行人穿越道不依規定讓行人告訴人優
    先通行，因而致告訴人受傷，依法既應負刑事責任，應依照
    道路交通管理處罰條例第86條規定，加重其刑。
(二)原審經審理結果，認被告罪證明確，因而適用道路交通管理
    處罰條例第86條，刑法第11條前段、第284條第1項前段、第
    41條第1項前段，刑法施行法第1條之1 等規定，並審酌被告
    並無任何前科紀錄，有臺灣高等法院被告前案紀錄表可參，
    素行良好，惟始終未能坦認全部犯行，雖與告訴人就民事損
    害賠償達成和解，但僅給付部分賠償金，被告過失程度，及
    告訴人所受之傷勢等一切情狀，量處被告有期徒刑三月，並
    諭知易科罰金之折算標準。經核其認事用法尚無違誤，量刑
    亦允當，被告提起上訴，以上情置辯，核非可採，其上訴為
    無理由，自應予駁回。再查，被告受合法傳喚，無正當理由
    不到庭，爰不待其陳述，逕行判決如前。
據上論斷，應依刑事訴訟法第368條、第371條，判決如主文。
本案經檢察官張熙懷到庭執行職務。
中    華    民    國    97    年    7     月    30    日
                  刑事第十四庭審判長法  官  陳志洋
                                    法  官  吳啟民
                                    法  官  蔡聰明
以上正本證明與原本無異。
不得上訴。
                                    書記官  陳建邦
中    華    民    國    97    年    7     月    30    日
刑法第284條：
因過失傷害人者，處6月以下有期徒刑、拘役或5百元以下罰金，
致重傷者，處1年以下有期徒刑、拘役或5百元以下罰金。
從事業務之人，因業務上之過失傷害人者，處1 年以下有期徒刑
、拘役或1千元以下罰金，致重傷者，處3年以下有期徒刑、拘役
或2千元以下罰金。


司法院資訊處製作；財團法人民間司法改革基金會備份。
